【裁判字號】    91,易,551
【裁判日期】    920520
【裁判案由】    偽造文書
【裁判全文】
臺灣嘉義地方法院刑事判決                          九十一年度易字第五五一號
    公  訴  人  臺灣嘉義地方法院檢察署檢察官
    被      告  甲○○
                乙○○
    共      同
    選任辯護人  張雯峰律師
                奚淑芳律師
右列被告等因偽造文書案件，經檢察官提起公訴（九十一年度偵字第三一０八號），
本院判決如左：
    主  文
甲○○共同明知為不實之事項，而使公務員登載於職務上所掌之公文書，足以生損害
於公眾及他人，累犯，處有期徒刑伍月，如易科罰金，以參佰元折算壹日。
乙○○共同明知為不實之事項，而使公務員登載於職務上所掌之公文書，足以生損害
於公眾及他人，處有期徒刑肆月，如易科罰金，以參佰元折算壹日。
    事  實
一、甲○○前因竊盜案，經本院於民國八十一年七月三十日以八十年度易字第一三五
    七號判處有期徒刑二年六月確定，並於八十五年四月二十三日縮刑期滿，猶不知
    悔改，明知其於八十九年間對丙○負有新臺幣（下同）十八萬元之本票債務迄未
    清償，嗣因丙○聲請本院准許對甲○○為本票強制執行（九十年三月二十二日九
    十年度票字第四二七號民事裁定），將於九十年四月十八日確定，詎甲○○於收
    受上開裁定後，竟為脫免其財產遭債權人丙○強制執行，遂與其父乙○○共同基
    於使公務員登載不實之共同犯意聯絡，明知其等間就甲○○所有坐落嘉義縣太保
    市○○段五五０之三號土地全部及其上建物即門牌號碼為嘉義縣太保市太保里太
    保一一四號房屋（未辦理保存登記）應有部分二分之一並無買賣之事實，仍利用
    不知情之代書丁○○，於九十年四月十七日書立買賣契約書，並於九十年四月二
    十五日持以向嘉義縣水上地政事務所申請辦理所有權移轉登記予乙○○，使不知
    情之嘉義縣水上地政事務所之承辦公務員，於九十年四月二十七日將上開不實事
    項登載於其職務上所掌之公文書即系爭第五五０之三號土地登記簿上，足以生損
    害於地政機關對土地管理業務之正確性及丙○之權益。
二、案經丙○訴請臺灣嘉義地方法院檢察署檢察官偵查起訴。
    理  由
一、訊據被告甲○○、乙○○固坦承有委託代書辦理前開所有權移轉登記，惟矢口否
    認右揭犯行，甲○○辯稱：我欠別人錢，用我的房子跟我父親借錢，我父親就說
    再給我一百萬元，房地則過戶給他，所有權移轉登記是真實的；乙○○則辯稱：
    這筆房地甲○○賣我一百萬，再加上之前在八十三年到八十七年間陸續給他五百
    多萬元，因為他做生意虧錢，後來他錢都沒還我，我就說要把土地要回來，並不
    知道他欠丙○十八萬元的事云云。經查：
    （一）被告甲○○以其所有坐落嘉義縣太保市○○段五五０之三號土地全部及其
          上建物即門牌號碼為嘉義縣太保市太保里太保一一四號房屋（未辦理保存
          登記）應有部分二分之一，移轉予乙○○之事實，除據被告甲○○、王榮
          華自白不諱外，且有證人丁○○於本院調查時證稱：是甲○○、乙○○在
          九十年四月十七日來找我辦的，買賣契約書也是當天寫的等語，且有土地
          登記申請書一份、買賣契約書一份、土地所有權狀一份（均影本）等附卷
          可參，堪為可採。
    （二）被告乙○○於偵查時稱：「（問：你兒子甲○○有無向你借錢？何時借的
          ？）有，將近四百萬元。陸續向我拿了三、四次，大概一百萬左右，因為
          我八十四年賣了一塊土地一千二百萬元，我將現金放在身邊，直接拿給我
          兒子，我都沒有從行庫提領金錢。」（九十一年三月八日訊問筆錄）其於
          本院調查時卻改稱：「我兒子從八十三年到八十七年間陸續跟我借了五百
          多萬，最少一次十五萬元、三十萬元，最多一百多萬元，都是我從農會領
          出來的。」（本院九十一年十月二十三日訊問筆錄），就其借予甲○○之
          款項數額、次數、來源，前後供述均不符；又其於本院調查時復稱：「因
          為我兒子都沒有把錢還給我，我就說要把土地要回來」，其前卻於偵查中
          稱：「（問：市價六百萬，為何只賣一百萬？）我兒子要賣別人，我不同
          意，怕祖先牌位沒處放，兒子賣父親房地，怎能賣太貴」，甲○○則於本
          院調查時稱：「我欠別人錢，用我的房子跟父親借，我父親就說再給我一
          百萬元，（問：為何只給你一百萬？）他身上沒有錢，我要拿土地去借，
          他說不要」二人就議定低於市價之買賣價額原因，供述亦屬迥異；再者，
          被告甲○○既因經濟狀況不佳，已向乙○○借款數年，乙○○豈有不顧其
          子負債累累，收回先前所贈與房地，僅給付低額價金之理？是被告等稱其
          等間有買賣行為，顯與常情有違，難為可採。
    （三）被告甲○○於本院調查中稱：「（問：你跟父親借一百萬元是要還別人，
          丙○已經聲請強制執行，你為何不先還？）丙○還有收利息錢，且他要告
          我，我也不知道。」惟查，其就收受一百萬價金後，是否已清償其他債權
          人之債務、債權人為誰，均無法提出確切證據以實其說，又本院裁定准許
          本票強制執行之裁定於九十年四月十八日確定，有本院民事裁定確定證明
          書一紙在卷足憑，被告確已收受該裁定，亦為其所自承，觀之上開被告二
          人間買賣前開房地契約及為所有權移轉登記聲請之時間點，分別為九十年
          四月十七日及九十年四月二十五日，在本院裁定准許本票強制執行之裁定
          後，且其等書立契約之日距前揭裁定確定之日不過一日，時間緊接，顯見
          其等係於收受准許本票裁定後，為免上開房地遭告訴人強制執行，始為通
          謀虛偽買賣甚明。
    （四）被告甲○○、乙○○間之所有權移轉登記應係虛偽，已如前述，其等乃父
          子關係，同屋共居，被告乙○○當知悉丙○聲請本票裁定，即將取得強制
          執行名義，而為保住甲○○之房地始與其共謀而為虛偽登記，使丙○之債
          權無法求償，否則焉有如此大費周章，將先前已贈與甲○○之房地收回之
          必要，被告乙○○雖辯稱其不知情，亦不值採信。又查被告乙○○於九十
          年七月十一日，復將系爭房地贈與予被告甲○○之子即時年僅三歲之王吉
          清，益證被告等此次為虛偽買賣之情甚明。
    （五）綜上所述，被告等所辯顯係卸責之詞，不足採信，本案事證明確，被告二
          人犯行，均堪認定。
二、核被告甲○○、乙○○所為，其明知彼等間並無買賣之事實，竟向地政事務所申
    請所有權移轉登記，而使嘉義縣水上地政事務所人員將此不實事項，登載於職務
    上所掌之公文書，係犯刑法第二百十四條之使公務員登載不實罪。甲○○與乙○○間，有犯意聯絡、行為分擔，均為共同正犯。彼等委請不知情之丁○○代為向
    地政事務所申辦，係間接正犯。又被告甲○○前因竊盜案，經本院於民國八十一
    年七月三十日以八十年度易字第一三五七號判處有期徒刑二年六月確定，並於八
    十五年四月二十三日縮刑期滿執行完畢，此有臺灣高等法院被告全國前案紀錄表
    在卷可稽，本件被告二人於九十年四月十七日利用丁○○著手實施犯罪，至九十
    年四月二十七日登記完畢止，為犯罪之完成，故應認其等犯罪始點為九十年四月
    十七日，是甲○○於五年內再犯本件最重本刑為有期徒刑以上之罪，為累犯，應
    依刑法第四十七條之規定加重其刑。爰審酌被告二人之智識程度、犯罪手段、犯
    罪所得利益，及犯後均狡卸其詞，毫無悔意等情，各量處如主文所示之刑，併諭
    知易科罰金之折算標準，以資懲儆。
據上論斷，應依刑事訴訟法第二百九十九條第一項前段，刑法第二十八條、第三十一
條第一項、第二百十四條、第四十七條、第四十一條第一項前段，罰金罰鍰提高標準
條例第一條前段、第二條，判決如主文。
本案經檢察官黃正雄到庭執行職務
中    華    民    國      九十二      年      五      月      二十      日
                          臺灣嘉義地方法院刑事第一庭
                              審判長法  官  夏  金  郎
                                    法  官  李  文  輝
                                    法  官  陳  俞  婷
右正本證明與原本無異。
如不服本判決，應於判決送達後十日內向本院提出上訴狀( 應附繕本 )。告訴人或被
害人如對於本判決不服者，應具備理由請求檢察官上訴，其上訴期間之計算係以檢察
官收受判決正本之日期為準。
中    華    民    國      九十二      年      五      月     二十三     日
                                    書記官  李  彩  娥
附錄法條
中華民國刑法第二百一十四條
 (使公務員登載不實罪)
明知為不實之事項，而使公務員登載於職務上所掌之公文書，足以生損害
於公眾或他人者，處三年以下有期徒刑、拘役或五百元以下罰金。


司法院資訊處製作；財團法人民間司法改革基金會備份。
